臺灣高等法院臺南分院刑事裁定　　　　　　九十三年度抗字第一四八號　　　　ｇ
　　　抗　告　人
　　　即　被　告　甲　○　○
　　　選任辯護人　張　雯　峰
右列抗告人因聲請羈押案件，不服臺灣臺南地方法院中華民國九十三年六月二日第一
審裁定（九十三年度聲羈字第一六三號），提起抗告，本院裁定如左：
      主      文
抗告駁回。
      理      由
一、抗告意旨略以：原審准檢察官以抗告人所犯為貪污治罪條例第四條第一項第五款
    共同違背職務收賄罪為最輕本刑五年以上有期徒刑之重罪及有串證之虞等理由聲
    請羈押，無非以檢察官已舉證證明抗告人持有被告王槫明所經營之順昌當鋪會計
    鄭月琴開立之支票五紙合計新台幣 (下同)五百萬元及抗告人曾於民國 (下同)九
    十三年一月間與被告宋宗儀、王槫明、吳順水等人在台南市○○○路譚朝輝檳榔
    處碰面而推論抗告人有串證之虞，及於九十三年四月二十九日經檢察官聲請羈押
    未獲台南地方法院准許而諭知交保後，抗告人即以行動電話與陳盈助連絡，其錄
    音譯文提到：「‧‧‧大尾說是借款的話頂多是詐欺，及這四張票說是借款彈性
    就很高‧‧‧等語。」因此，原審裁定准予羈押，抗告人不服，提起抗告，其理
    由如下：
  (一)、檢察官以抗告人所犯為死刑、無期徒刑或最輕本刑五年以上有期徒刑之罪且『
      犯罪嫌疑重大』，惟檢察官前於九十三年四月二十九日向台南地方法院以犯罪
      嫌疑重大聲請羈押，然經台南地方法院以『犯罪嫌疑不足』當庭裁定准予抗告
      人具保，檢察官就該裁定並未提起抗告，嗣後檢察官復以相同事證、同一理由
      復聲請羈押且為原審法院裁准，此舉對於程序正義實有虧損，且於被告人權保
      障亦有未周。
(二)、刑事訴訟法第一百零一條之犯罪嫌疑重大係指『嫌疑重大』而非犯罪重大，惟抗
    告人認有如下之具體事由足認原審裁定有重大瑕疪：
  1.查檢察官所指五百萬元賄款中，觀其五紙支票之票載發票日分別為九十一年三月
    三日、六月三十日、七月三十日、八月三十日及九月三十日，顯見開票之初並非
    為了近期特定需要而開立之支票。再者，抗告人之妻另有與前述五紙支票票號相
    連續之四張支票，每張支票均為五十萬元，則合計已達七百萬元，此與檢察官指
    訴該經由抗告人轉交之五百萬元賄款，於客觀證據上顯然不符。且一般賄款交付
    都是現金，鮮有以支票為之，縱然行賄之人以支票為之，豈有票期長到一年之理
    。
  2.檢察官所舉陳金榮在九十三年四月二十九日第一次聲請羈押之前，曾於偵查中供
    述其曾聽王槫明說過抗告人已經和『宋檢』談好云云，姑不論此為抗告人所否認
    之事實，依一般刑事案件偵辦程序，一定係被告先行投案並經警方移送檢察署，
    檢方始分案而確定由何人偵辦，陳金榮於投案後即被收押，豈有可能在檢方分案
    前便知檢方由何人偵辦，且陳金榮就所謂不法之賄款及其具體數額均無法說明，
    足認其證言無證據能力、證據證明力。
  3.王槫明固然也證稱抗告人曾向其說，可以擺平後，所以開始籌錢等語，惟王某為
    共同被告，其供述是否可信，不無可疑，檢察官亦未補足此證據上之重大瑕疪。
  4.抗告人並不否認曾於九十三年一月間與宋宗儀、王槫明、吳順水等人在台南市○
    ○○路譚朝輝檳榔攤處碰面，然並無串供之事，此觀譚朝輝亦證稱並不知談論之
    內容至明，且此情事係於第一次聲請羈押前調查所得，檢察官於第一次聲請時並
    未提出，自非可以證明抗告人有串證之虞的新事證。退萬步言，如認抗告人確有
    就殺人未遂一案為串證行為，然亦與本案抗告人之收受賄賂罪不生關聯性，原審
    以此准予羈押有違『比例原則』、亦欠缺『合目的性』，實已損及被告人權。
  5.抗告人與陳盈助通電話部分，抗告人所述實係指另涉鹿草鄉前農會總幹事行賄一
    案，與王槫明行賄一案並無關聯，況且，檢察官亦於九十三年四月二十八日詳問
    陳盈助，且二次聲請羈押均認抗告人確有向陳盈助借款，此亦與抗告人所稱以支
    票四張向陳盈助借款一事吻合，對於收賄事實之有無，毫無影響。再者，向人借
    款，本不必然會討論到借款的原因，且檢察官所提之譯文中，抗告人並無一語要
    求陳盈助說借款是賭債而非賄款，則有何串證可能。
二、按被告經法官訊問後，認為犯罪嫌疑重大，而有：(1)逃亡或有事實足認為有逃亡
    之虞者；(2)有事實足認為有湮滅、偽造、變造證據或勾串共犯或證人之虞者；(3)
    所犯為死刑、無期徒刑或最輕本刑為五年以上有期徒刑之罪者，非予羈押，顯難
    進行追訴、審判或執行者，得羈押之，刑事訴訟法第一百零一條第一項定有明文
    。從而，法院審查被告是否羈押之要件有三：(1)被告犯罪嫌疑是否重大；(2)被告
    是否具有法定羈押原因；(3)被告是否有羈押之必要。又羈押審查程序，是在於判
    斷有無必要以確保刑事偵查、審判及執行等程序進行。因此，法院於審查羈押應
    否准許時，應僅就卷證資料做形式之審查並適用自由證明程序，而非以嚴格證明
    程序就法條構成要件逐一為實質審理。而自由證明程序，並不要求至「無合理懷
    疑之確信程度」，倘聲請人對於羈押的三要件已證明至令法院相信「很有可能如
    此」的程度者，聲請人即已盡羈押程序之舉證責任，尚無庸要求其對各構成要件
    均證明至無合理懷疑之確信程度。
三、經查：
  (一)、羈押審查程序，既係由法院就被告是否具有：(1)犯罪嫌疑是否重大(2)是否具有
      法定羈押原因；(3)是否有羈押之必要等要件為審查，換言之，倘被告符合應予
      羈押之要件自應准予羈押之聲請。再者，檢察官前雖曾於九十三年四月二十九
      日聲請羈押抗告人未獲准許，然於本案中檢察官另具證人譚朝輝之證言及抗告
      人與陳盈助之電話譯文自非不得另行聲請羈押，倘具備前揭羈押要件自應准許
      ，抗告人以之前經聲請羈押未獲准而質疑本案原審裁定之合法性顯有誤會。
  (二)、抗告人於九十三年一月間與宋宗儀等人於台南市○○○路譚朝輝檳榔攤有會面
      事實，業經證人譚朝輝於原審法院結證屬實，此情抗告人亦不否認。彼等有無
      就本案所涉犯行串供雖尚有疑問，然另參酌抗告人於九十三年四月間與陳盈助
      對話譯文實已堪認定抗告人與陳盈助就『抗告人有否與宋宗儀共同違背職務收
      賄之犯行』有串證之虞，核與刑事訴訟法第一百零一條第一項第二款法定羈押
      原因相符。
  (三)、抗告意旨另稱，檢察官據以聲請羈押之相關證人證言可信性、前揭五張支票發
      票日期間隔過長及以支票交付賄款顯不合理等語，然羈押審查程序係以有具體
      事證足以相信被告很有可能涉嫌其被指訴之犯罪，與法院認定犯罪事實需達無
      合理懷疑之程度自屬有別，查本案就前述之五張支票、第一商業銀行、嘉義市
      三信國華分社之交易明細、案外人陳盈助在支票背面之背書等客觀事證，均足
      認被告犯嫌重大涉有「貪污治罪條例」第四條第一項第五款共同違反職務期約
      收賄罪，按該罪法定刑為無期徒刑或十年以上有期徒刑之重罪核與刑事訴訟法
      第一百零一條第一項第三款法定羈押原因相符。
四、綜上所述，原審審酌各項事證，認抗告人犯罪嫌疑重大，而有事實足認為有勾串
    證人之虞，且所犯為最輕本刑五年以上有期徒刑之罪，非予羈押，顯難進行追訴
    、審判或執行，而裁定羈押並禁止接見通信，經核於法並無不當，抗告人上開抗
    告意旨，指摘原裁定不當，非有理由，應予駁回。
五、據上論斷，應依刑事訴訟法第四百十二條，裁定如主文。
中    華    民    國  九十三      年      六      月      二十四    日
                                  臺灣高等法院臺南分院刑事第二庭
                                      審判長法官  葉    居    正
                                            法官  莊    俊    華
                                            法官  林    勝    木
右正本證明與原本無異。
如不服本裁定應於送達後五日內向本院提出抗告狀。
                                      法院書記官  吳    秋    賢
中    華    民    國      九十三      年      六      月      二十四    日
